【裁判字號】    92,上訴,871
【裁判日期】    920630
【裁判案由】    搶奪
【裁判全文】
臺灣高等法院高雄分院刑事判決          九十二年度上訴字第八七一號
    上  訴  人
    即  被  告  乙○○
    選任辯護人  吳賢明
                王進勝
                許乃丹
右上訴人因搶奪案件，不服臺灣高雄地方法院九十年度訴字第二六三六號中華民國九
十二年三月二十七日第一審判決（起訴案號：臺灣高雄地方法院檢察署九十年度偵字
第八五一四、一一三九三號），提起上訴，本院判決如左：
      主      文
上訴駁回。
      事      實
一、乙○○於民國九十年四月八日上午四時許，騎乘其繼母邱琳鈞所有之車牌號碼Ｙ
    ＮＵ—０五０號輕型機車，沿高雄市苓雅區○○○街行駛，見甲○○一人獨自騎
    乘機車返回位在該路三六號之住處前，遂心生歹念，基於意圖為自己不法所有之
    搶奪犯意，先將所騎乘之上開機車停放在該路二十八號前，再徒步走近甲○○，
    並迅速搶奪其放置在機車腳踏板上之皮包〔內有現金新臺幣（下同）七千三百元
    、行動電話、化粧品、衣服等物〕，得手後，隨即騎乘上開車牌號碼ＹＮＵ—０
    五０號輕型機車逃離現場，經甲○○在後緊追，並記下上開車牌號碼後，報警查
    獲上情。
二、案經高雄市政府警察局苓雅分局移送臺灣高雄地方法院檢察署檢察官偵查起訴。
      理      由
一、訊據上訴人即被告乙○○矢口否認有何搶奪犯行，並辯稱：伊沒有搶奪甲○○的
    財物，該車牌號碼ＹＮＵ—０五０號輕型機車係伊繼母邱琳鈞所有，九十年四月
    七日晚上，伊堂叔楊忠新騎乘上開機車載伊出去吃飯，於翌（八）日凌晨一時許
    ，回家睡覺，鑰匙則由楊忠新保管，後來獲悉有人騎乘該機車作案，始察覺機車
    不見，甲○○於警訊中所描述歹徒有「頭髮長且有瀏海」之特徵，與伊「頭髮不
    長，且沒有瀏海」之情形並不相符，且證人甲○○既係從背光之角度看見歹徒，
    並自稱未看清楚歹徒之五官，是其指認被告，顯然係出於臆測之詞云云。
二、經查：
（一）右揭被告於九十年四月八日上午四時許，騎乘車牌號碼ＹＮＵ—０五０號輕型
      機車，在高雄市苓雅區○○○街三六號前，搶奪證人甲○○放置在機車腳踏板
      上之皮包（內有現金七千三百元、行動電話、化粧品、衣服等物）之事實，業
      據證人甲○○於警訊中當面指認被告即係搶奪其財物之人，並證稱：當時伊將
      機車停放在廣州二街三六號住處騎樓，被告接近伊，伊大叫，被告即搶走伊放
      置在上開機車腳踏板上之皮包，伊在後緊追，看見被告迅速騎乘停放在附近之
      車牌號碼ＹＮＵ—０五０號機車逃離現場等語（見九十年四月八日警訊筆錄）
      ；另於偵查中再次當面確認被告即為搶奪其財物之人，並證稱：因為當時路燈
      燈光很明亮，故伊看得很清楚，事後伊有上前追被告，看見被告係騎乘車牌號
      碼ＹＮＵ—０五０號之五十ＣＣ之暗紅色機車等語（見九十年六月四日、九十
      年六月二十八日偵訊筆錄）；復於原審訊問時，亦再度當庭指認被告即行搶之
      人，並具結證稱：當時伊有正面看見被告，被告搶取伊放在機車腳踏板上之皮
      包後跑離現場，伊在後面緊追被告，並看見被告騎乘停放在附近電線桿之車號
      ＹＮＵ—０五０號機車逃離，因騎樓外面有電線桿，有電燈很亮，所以可以看
      清楚被告之臉形輪廓等語（見原審九十二年一月十五日訊問筆錄），再佐以證
      人甲○○報案時證述機車車牌ＹＮＵ－０五０號暗紅色，搶奪其財物之人有體
      型略胖、壯壯的、臉很大、膚色黑黑的、身高約一百七十公分等特徵核與被告
      體型相近，且與卷附被告之照片（見九十年度偵字第八五一四號偵查卷第十二
      頁）所示及證人邱琳鈞於警訊中所述被告之特徵，亦均屬相近，又案發後四小
      時被告到案，經證人甲○○當面指證：「該乙○○與行搶之歹徒臉形、輪廓都
      一模一樣，我可以確定。」被害人於案發後四小時即指認被告為行搶之人，當
      時記憶清晰，印象深刻，且明確指認，自無誤認之虞。況被告與證人甲○○素
      不相識，證人甲○○當無設詞誣陷被告之理。又上開車牌號碼ＹＮＵ—０五０
      號機車係案外人邱琳鈞所有，案發之前確實停放在被告位在高雄市○○區○○
      街四十之二號住處，該機車平常由被告之父楊輝雄保管使用，楊輝雄於九十年
      四月五日前往大陸（同年月九日返國）之前，將上開機車交由被告保管及使用
      等情，亦據證人即被告之繼母邱琳鈞於警訊中及證人即被告之父親楊輝雄於偵
      訊中證述明確（見九十年四月八日警訊筆錄及九十年五月二十四日偵訊筆錄）
      ，且被告於警訊中亦自承：伊偶爾會騎乘該車（見九十年四月八日警訊筆錄）
      ，綜上各情以觀，足認被告確有乘騎上開機車搶奪甲○○之財物，至為明確。
（二）被告雖以案發之際未曾騎乘該車號ＹＮＵ—０五０號機車等詞置辯，另證人即
      被告之堂叔楊忠新於偵查中亦證稱：該ＹＮＵ—０五０號機車於九十年四月八
      日，被告之父親楊輝雄出國期間，均由伊使用，鑰匙亦由伊保管，該車被偷竊
      前一天晚上，伊有騎乘該機車載被告出去，隔天早上起來就發現機車不見了云
      云。然查：（１）被告之父親楊輝雄於九十年四月五日至九日出國期間，將該
      機車交由被告使用、保管一節，業據證人楊輝雄於偵訊及證人邱琳鈞於警訊中
      證述甚詳，此情顯與被告所辯上情及證人楊忠新前揭證詞兩歧，而證人楊輝雄
      與被告間，係父子之至親關係，衡情證人楊輝雄當無誣陷被告之理，被告前揭
      所辯及證人楊忠新之證詞，尚難置信，從而，上開機車於案發前確實由楊輝雄
      交被告保管使用甚明。（２）證人甲○○所陳述行搶歹徒之特徵，與被告之特
      徵相似，已如前述。又案發當時係凌晨四時許，雖係夜間，然上開案發地點適
      在電線桿附近，有明亮之燈光照射，且證人甲○○當時係正面看見被告之正面
      等情，業經證人甲○○結證明確，是證人甲○○雖亦證稱：當時被告係背對燈
      光，然證人甲○○既係正面看見被告，且證人甲○○當時係站在騎樓上，而被
      告從證人停放在騎樓之機車腳踏板上搶奪皮包，足見被告與證人甲○○之距離
      甚近，並有明亮之光線自後方照射，衡情證人甲○○當可明確辨認被告之特徵
      、輪廓無疑，至於證人甲○○於警訊時所陳述頭髮外型與被告實際之外觀不符
      一節，因頭髮外型較易變更，證人甲○○既能明確指認被告之臉部特徵，已如
      前述，此部分之微疵，尚無礙其說詞之真實性。綜上所述，被告所辯各情，無
      非卸責之詞，不足採信。本件事證明確，被告之犯行，堪以認定。
三、核被告意圖為自己不法之所有，搶奪他人財物之行為，係犯刑法第三百二十五條
    第一項之搶奪罪。原審因而適用刑法第三百二十五條第一項之規定，並審酌被告
    貪圖私慾，不思以正當方式獲取財物，竟以不法腕力，搶奪他人財物，侵害他人
    財產安全，造成被害人損失，心裡受創及社會之不安，且被告犯罪後猶否認犯行
    等一切情狀，量處有期徒刑八月。經核原判決認事用法並無不合，量刑亦屬適度
    ，被告上訴意旨，仍執前詞，否認犯罪，指摘原判決不當，為無理由，應予駁回
    。
四、公訴人意旨另以：被告乙○○意圖為自己不法之所有，於九十年二月十三日上午
    四時十分許，騎乘車牌號碼ＸＶＣ—四四二號重型機車，行經高雄市○○區○○
    路與意誠路口，見被害人黃美雪正將所騎乘之機車停放在路旁，乃先將自己之機
    車停放後，上前勒住黃美雪之脖子，並將黃美雪推倒在地，趁機搶走其皮包（內
    有現金、提款卡、健保卡、行動電話等物）後，騎乘機車逃逸，嗣因乙○○將其
    所搶得之黃美雪之所有之序號000000000000000號之三菱牌之行
    動電話搭配0000000000號號碼交予其女友林純妮使用，為警循線查獲
    ，因認被告乙○○另犯刑法第三百二十五條第一項之搶奪罪嫌。
（一）按犯罪事實應依證據認定之，無證據不得推定其犯罪事實，刑事訴訟法第一百
      五十四條定有明文。又按事實之認定，應憑證據，如未能發現相當確實證據，
      或證據不足以證明，自不能以推測或擬制之方法，以為裁判之基礎。又認定犯
      罪事實所憑之證據，雖不以直接證據為限，間接證據亦包括在內，然而，無論
      直接或間接證據，其為訴訟上之證明，須達於通常一般人均不致有所懷疑，而
      得確信其為真實之程度者，始得據為有罪之認定，倘其證明尚未達到此一程度
      ，而有合理懷疑之存在時，即無從為有罪之認定。另認定犯罪事實應依證據，
      為刑事訴訟法所明定，故被告否認犯罪事實所持之辯解，縱屬不能成立，仍非
      有積極證據足以證明其犯罪行為，不能遽為有罪之認定。最高法院分別著有四
      十年臺上字第八六號、七十六年臺上字第四九八六號、三十年上字第一八三一
      號判例可資參照。
（二）訊據被告乙○○雖坦承：伊將序號000000000000000號之行動
      電話交由其友人林純妮使用，惟矢口否認有搶奪被害人黃美雪之財物，並辯稱
      ：該手機係伊在犁舍ＰＵＢ向一不詳姓名之人購買，當天係與友人蔡念廷、馬
      駿璿一同前往等語。經查：（１）被害人黃美雪於九十年二月十三日，在高雄
      市○○區○○路與意誠路口，遭強取序號000000000000000號
      行動電話之事實，業據被害人黃美雪於警、偵訊及原審審訊中指訴甚詳，並有
      高雄市政府警察局苓雅分局福德二路派出所呈報單、贓物認領保管單各一紙在
      卷可稽。又被告於九十年三月間，將序號000000000000000號
      行動電話交由其友人林純妮使用之事實，亦據被告供承明確，核與證人林純妮
      於警、偵訊中證述情節相符，並有卷附上開行動電話之通聯紀錄及該行動電話
      扣案可參，均足以認定。（２）被害人黃美雪於警訊中雖證稱：被告之背影及
      體格與該強取財物之人相似、車號ＸＶＣ—四四二號機車與歹徒所騎乘之機車
      相類似云云；然於偵訊中又證稱：因為那裡沒路燈，伊沒有看清楚該歹徒的臉
      ，伊只知道歹徒騎乘之機車係重型機車，但看不出車號ＸＶＣ—四四二號機車
      是否像歹徒騎乘之機車等語；並於原審審理時證稱：因歹徒當時係從後面搶伊
      財物，伊沒有看見歹徒正面，也沒有看見車號，只知道機車顏色係深色的等語
      ，足見被害人黃美雪並無法指認被告是否即強取其財物之人甚明。
（三）上開序號000000000000000號行動電話，係被告在犁舍ＰＵＢ
      以一千五百元代價向某一不詳姓名之人購買而該手機市價為五、六千元等情，
      除據被告供述明確，並據證人即當時在場之蔡念廷於原審證實無誤。又被告購
      得手機後，在犁舍ＰＵＢ向其另一友人馬駿璿提及此事等情，亦經證人馬駿璿
      於原審結證無訛。而被告於警訊中所辯：該行動電話係伊向友人蔡朝毅購得一
      節，雖經證人蔡朝毅於偵訊中否認在卷，且被告事後亦再改稱上情。被告之供
      詞雖反覆不一，然既無其他確切之證據足證被告犯罪，依前開判例之意旨，應
      認不能證明被告犯罪。惟公訴人認被告此部分與前開論罪科刑部分，且有連續
      犯關係，係裁判上一罪，故不另為被告此部分無罪之諭知。
五、至被告購買黃美雪上開遭搶之行動電話，另涉故買贓物罪嫌，另移檢察官偵辦。
據上論斷，應依刑事訴訟法第三百六十八條，判決如主文。
本案經檢察官彭南雄到庭執行職務。
中    華    民    國        九十二      年      六      月     三十     日
                              臺灣高等法院高雄分院刑事第三庭
                                  審判長法官  周賢銳
                                        法官  黃建榮
                                        法官  謝宏宗
右正本證明與原本無異。
如不服本判決應於收受本判決後十日內向本院提出上訴書狀，其未述上訴理由者，
並得於提起上訴後十日內向本院補提理由書狀（均須按他造當事人之人數附繕本)「
切勿逕送上級法院」。
                                      書記官  賴梅琴
中    華    民    國        九十二      年      七      月      二      日
附錄：本判決論罪科刑法條：
刑法第三百二十五條第一項
意圖為自己或第三人不法之所有，而搶奪他人之動產者，處六月以上五年以下有期徒
刑。
                                                                      Ｈ


司法院資訊處製作；財團法人民間司法改革基金會備份。
